【裁判字號】    96,訴,1667
【裁判日期】    970409
【裁判案由】    殺人未遂等
【裁判全文】
臺灣臺北地方法院刑事判決              96年度訴字第1667號
公  訴  人  臺灣臺北地方法院檢察署檢察官
被      告  戊○○
                    樓
選任辯護人  蔡樹基律師
被      告  丙○○
                    號1樓
選任辯護人  黃育勳律師
上列被告等因殺人未遂等案件，經檢察官提起公訴（九十六年度
偵字第一九一九五號），本院判決如下：
    主  文
戊○○共同攜帶兇器竊盜，處有期徒刑捌月。又共同殺人，未遂
，處有期徒刑伍年陸月。應執行有期徒刑陸年。
丙○○共同攜帶兇器竊盜，處有期徒刑捌月。又共同殺人，未遂
，處有期徒刑肆年。應執行有期徒刑肆年陸月。
    事  實
一、丙○○於民國九十六年九月十五日凌晨一時五十六分許，駕
    駛戊○○所使用之車牌號碼七九一○－ＥＱ號自用小客車（
    該車登記為戊○○之母名下）搭載戊○○至臺北縣永和市○○路一五三號前時，戊○○因該車已二個月未繳納貸款，該
    車已遭協尋，恐遭銀行拖吊，且見路旁停車格所停放乙○○
    所有之車牌號碼六二六三－ＤＡ號自用小客車與其所使用之
    上開車輛車型相同，丙○○、戊○○二人竟共同基於意圖為
    自己不法所有之犯意聯絡，由戊○○指示丙○○迴轉停車後
    ，丙○○在車上等候，並由戊○○攜帶原置放於該車副駕駛
    座前置物箱內之不知何人所有客觀上足以危害人之生命身體
    安全可供兇器使用之十字型螺絲起子一把，下車竊得該六二
    六三－ＤＡ號汽車牌照二面，再由戊○○在臺北縣中和市烘
    爐地山下某處將之懸掛於其上開車輛上使用，得手後丙○○
    繼續開車搭載戊○○前往臺北市。丙○○於同日凌晨三時三
    十分許行經臺北市大安區○○○路○段時因違規迴轉，適有
    臺北市政府警察局大安分局新生南路派出所警員己○○、丁○○分別騎乘車牌號碼ＢＣＰ－○三三號、ＢＧＧ－三六七
    號警用機車在該路段依法執行巡邏勤務，見此情形，乃由己○○先亮警示燈、鳴警笛、敲車窗並以手勢示意停車受檢，
    戊○○見狀因恐警員發現該車並非懸掛原有汽車牌照，為圖
    脫免取締，故要求丙○○加速離開，丙○○亦恐前開竊取汽
    車牌照之事遭員警發現，遂踩下油門加速沿臺北市○○○路
    ○段由西往東方向駛離，己○○、丁○○見狀則騎乘警用機
    車隨後追趕。丙○○駕車搭載戊○○駛至臺北市○○○路與
    復興南路口時，又再度迴轉沿忠孝東路三段由東往西方向逃
    逸，行至該路段與建國南路口時，因前方有其他車輛在該交
    岔路口停等紅燈，丙○○遂緊急煞車，己○○見狀在後方煞
    停不及，因而撞擊該車後保險桿而遭汽車擾流板勾住趴臥在
    該汽車後車廂處。丙○○、戊○○明知己○○勾掛於該車後
    車廂，而汽車駕駛人於道路上快速行駛，趴臥於後車廂上之
    己○○極有可能因此駕駛行為而摔落，且有可能於掉落後遭
    受後方來車之碾壓，客觀上此駕駛行為顯足以對人之生命構
    成威脅，並導致死亡結果之發生，竟因此而共同基於殺人之
    不確定故意之犯意聯絡，由丙○○踩油門並控制方向盤之方
    式以時速逾每小時一百公里之高速駕車駛上建國高架橋由南
    往北方向行駛，己○○以手勾握擾流板以防墜落地面並以手
    不斷拍打該車後車廂呼叫要求丙○○、戊○○停車，其等明
    知此情，卻仍拒不停車而繼續行駛試圖甩開己○○，直到駛
    至臺北市建國高架橋之民權東路出口處附近（起訴書誤載為
    民橋東路，應予更正），己○○始因體力不濟而甩落地面，
    致己○○因而受有胸部挫傷、全身多處擦傷、兩側肩部挫傷
    等傷害。嗣經路過之甲○○緊急停車阻擋後方來車撞上己○○，並經隨後趕到之丁○○將己○○送往馬偕紀念醫院急救
    ，己○○始免於死亡。戊○○及丙○○見甩落己○○後，續
    行駕車至臺北縣汐止市○○街吉林汽車旅館前小橋處，將竊
    得之六三二三－ＤＡ號汽車牌照卸下，裝上原本之汽車牌照
    ，並將竊得之該汽車牌照二面棄於河中後，將該車駛至臺北
    縣汐止市○○街一六九巷二十七之一號地下室藏放。嗣經警
    調閱監視錄影器後發現戊○○可能涉嫌，但尚未得知丙○○
    涉案，丙○○則於九十六年九月十八日向有偵查權之臺北市
    政府警察局大安分局對於此未發覺之妨害公務等罪部分自首
    。
二、案經臺北市政府警察局大安分局報請臺灣臺北地方法院檢察
    署檢察官偵查起訴。
    理  由
壹、程序方面即證據能力之認定 ：
一、依司法院大法官釋字第五八二號解釋意旨，共同被告於被告
    案件中係屬證人，法院應踐行人證之法定調查程序，始具有
    證據能力；而共同被告於被告案件中之警詢、偵查中陳述，
    因被告無從為詰問，而有礙被告之對質詰問權，本應無證據
    能力。又若個案事實之認定涉及以共同被告之陳述，作為其
    他共同被告論罪之證據者，法院就被告本人之案件調查共同
    被告時，均須使該共同被告立於證人之地位，踐行人證之法
    定調查程序；又共同被告於審判外之陳述，依法律特別規定
    得作為證據者，除客觀上不能受詰問者外，於審判中仍應依
    法接受詰問程序，藉以保障被告本人之詰問權；法院就被告
    之案件對其他共同被告或與被告有共犯關係之人調查，均應
    依人證之調查程序傳喚該共同被告或共犯到場，命其立於證
    人之地位而為陳述，並通知被告，使被告有與之對質及詰問
    其現在與先前陳述之瑕疵的機會，以確保其對質詰問權，並
    藉以發現實體真實（最高法院九十四年度臺上字第六三三六
    、一七七六號裁判要旨參照）。依上開大法官解釋及最高法
    院裁判意旨，共同被告先前於警詢、檢察官偵查中及本院中
    本於被告之身分所為之供述，均係基於被告之身分所為之供
    述，法院如於共同被告以證人身分到庭陳述，訊問被告對共
    同被告之審判外陳述有何意見，並准許被告對於共同被告當
    庭及先前陳述進行詰問，即已賦予被告對於共同被告對質詰
    問機會，此時共同被告陳述之瑕疵，應已治癒，而具有證據
    能力。是本案共同被告若於警詢、偵訊及本院審理時本於被
    告身分所供，關於共同被告自身犯罪之相關內容，具有證據
    能力。若敘及至其他共同被告犯罪情節之相關內容，則屬被
    告以外之人之陳述，若於本院審理程序中以證人身分到庭陳
    述，並賦予被告對質詰問之機會，則共同被告於警詢、偵訊
    及本院所為之供述，均具有證據能力。查本案共同被告戊○○、丙○○於本院審理中業已轉換身分為證人作證，並賦予
    其等對質詰問之機會，則該二人先前於警詢、偵訊及本院所
    為之供述，自均具有證據能力。
二、證人乙○○、己○○、丁○○、甲○○於檢察官偵查中之供
    詞，及共同被告戊○○、丙○○於偵查中以證人身分所為之
    證述，業經具結，有結文在卷為憑，且偵查中檢察官向被告
    以外之人所取得之陳述，原則上均能遵守法律規定，不致違
    法取供，其可信性極高，並無顯有不可信之情況，揆之刑事
    訴訟法第一百五十九條之一第二項之規定，該等證人於檢察
    官偵查中之供詞，均有證據能力而得為證據。
三、至證人甲○○於警詢時之陳述，因無刑事訴訟法第一百五十
    九條之二或第一百五十九條之三之情形，且警員丁○○所書
    之執勤報告，亦為審判外之陳述，被告丙○○之辯護人於本
    院行準備程序時復代被告丙○○主張該等證據不具證據能力
    等語（見本院九十六年十一月二十六日準備程序筆錄）而爭
    執該等證據之證據能力，是依刑事訴訟法之規定不得作為本
    案判斷之依據。
四、另公訴人提出作為證據之卷內其餘書面證據資料，因被告二
    人之辯護人均已代被告二人表示認為各該證據有證據能力等
    語（見本院九十六年十一月二十六日準備程序筆錄），本院
    審酌該等證據作成時之情況，均無不宜作為證據之情事，依
    法自得作為證據。
貳、實體方面：
一、訊據被告戊○○對於上開時、地持螺絲起子竊取汽車牌照二
    面，於遇警攔檢時曾要求被告丙○○不要停車而離去之事實
    坦承不諱；被告丙○○對於上開時、地駕車搭載被告戊○○
    ，且於警員攔檢時未停車並加速離去等事實亦坦承在卷，然
    均矢口否認有何妨害公務、殺人未遂等犯行，被告丙○○並
    否認有為何竊盜犯行。被告戊○○辯稱：當時並非其駕車，
    亦非其指使，其並未出手操作排檔桿，在高架橋上發現後車
    廂有員警時有叫被告丙○○停車，但被告丙○○不理會，其
    無殺人之動機及行為云云。被告丙○○則以汽車牌照並非渠
    所竊取，渠不知被告戊○○要偷汽車牌照，渠未為把風行為
    ，是被告戊○○回來時渠方知悉；又遇警攔檢時被告戊○○
    要渠趕快走，渠原先不知警察被卡在後車廂，是被告戊○○
    告知渠方知悉此情，但被告戊○○還是叫渠趕快走，那時候
    渠很專注在看前面，沒有聽到警察拍打後車廂，並無直接要
    殺害被害人的動機及任何想法為辯。
二、經查：
(一)被告二人所犯攜帶兇器竊盜部分：
1.被告戊○○確於上開時、地以螺絲起子竊盜車牌號碼六三二三
  －ＤＡ號汽車牌照二面之事實，業據被告戊○○坦承不諱，並
  經被害人乙○○於警詢中陳述在卷（見偵查卷宗第三十二至三
  十五、九十至九十一頁），復有臺北縣永和市○○路一五三號
  前監視錄影器於九十六年九月十五日凌晨一時五十分至二時許
  攝得之影像翻拍照片（見偵查卷宗第四十三至五十二頁）附卷
  可按，是被告戊○○涉犯此加重竊盜罪犯行事證明確，犯行已
  堪認定。
2.被告丙○○雖辯稱汽車牌照並非渠所竊取，渠不知被告戊○○
  要偷汽車牌照，渠未為把風行為，是被告戊○○回來時渠方知
  悉云云，被告戊○○於本院審理中亦附和被告丙○○之供詞而
  證稱此竊盜犯行為其一人所為，與被告丙○○無關，其於下車
  時並未告知被告丙○○要去偷車牌云云。然被告戊○○於警詢
  中業已供稱：其因怕車子被找到拖走，故告訴被告丙○○有發
  現一輛跟其車子同廠牌同款車型之車子，其要下去借車牌，故
  要被告丙○○將車子停放在該車之前幾部車距之空位上，車停
  好後其在車前置物箱內找工具，發現一袋隨車工具從中取出螺
  絲起子，之後就下車去卸下該車前後之車牌等語（見偵查卷宗
  第十四頁）；於九十六年九月十八日偵查中供稱：下車時有告
  訴被告丙○○要借別人的牌，車子才不會被拖走，故指示被告
  丙○○在永貞路迴轉等語（見偵查卷宗第六十頁）；於九十六
  年十月五日偵查中供稱：被告丙○○知悉其下車偷車牌，其拿
  前座置物箱內之螺絲起子下車偷車牌，下車時有告知被告丙○○要偷車牌掛在其車輛上等語（見偵查卷宗第九十八頁）。被
  告丙○○並於警詢中供稱：被告戊○○下車約十至二十分鐘後
  回到車上，回來後被告戊○○從衣服內拿出兩面汽車車牌等語
  （見偵查卷宗第二十二頁），是被告丙○○於被告戊○○欲下
  車竊取車牌時，既已聽從被告戊○○之指示停車，讓被告戊○○前往盜取車牌，渠並在車上等候，其等就此竊盜犯行顯然已
  具有犯意聯絡無訛，自應共負此加重竊盜犯行之責任。至被告
  戊○○所為有利於被告丙○○之證述，顯為迴護之詞，不足採
  信，不足執為被告丙○○有利之認定。
3.是被告丙○○此節所辯，顯為卸責之詞，不足採信，被告二人
  確共犯此加重竊盜犯行無訛。
(二)被告二人所犯妨害公務及殺人未遂犯行部分 ：
1.證人己○○於偵查及本院審理中證稱：於九十六年九月十五日
  在忠孝東路三段二五一巷前路口執勤巡邏勤務，發現有車違規
  迴轉，故騎警用機車上前攔查，有開警示燈，但對方沒有停車
  ，其在該車後方至兩車快要併行時，有示意要該車靠邊停車，
  但被告二人並無停車而繼續往前行駛，故騎摩托車在後面繼續
  追，到了忠孝東路與復興南路時，該車又違規迴轉，其追到忠
  孝東路及建國南路口，因前方路口為紅燈，該車有剎車，但因
  其機車無法剎停，故撞上該車後方保險桿，之後其人往前傾飛
  掛到對方的後車廂上，左上半身貼在行李廂上，路口燈號變成
  綠燈後，該車加速啟動其左手就卡進擾流板裡，是先往後再往
  前，下半身就脫離機車，對方在碰撞後並沒有下車察看且車子
  繼續行駛，其直覺是以右手抓住擾流板，亦有在剛上坡車速不
  快時一直拍該車後方的行李廂蓋，示意對方停車，當時其因卡
  住而緊抓擾流板，下半身鞋子處還有部分在路面上，但車子沒
  停，故嘗試拿槍，只剩左手拉擾流板，用另一隻手讓子彈上膛
  ，當時又要瞄準車子的輪胎射擊，但因風速很大而無法瞄準，
  手也抓不住槍而掉槍；加速應該是從忠孝東路到建國南路要上
  高架橋時一直有加速的情形，因當時車速不快，蛇行的話則是
  剛右轉要上建國高架橋的情形，而當時因其手勾住後方，有時
  飛左邊，有時飛右邊，後來因其警槍已掉，對方車速也有變慢
  ，當時亦因體力不濟而抓不住，故試圖將手放掉，一下子就感
  覺人飛出去了，在地上翻滾，當時該車時速大約一百公里左右
  等語（見偵查卷宗第九十一頁、本院九十七年一月十六日審判
  筆錄）歷歷。證人丁○○於偵查及本院審理中證稱：當時看到
  警員己○○連同機車撞上該車後保險桿，己○○人斜趴後車廂
  ，路口變綠燈後，被告二人立即加速前進，並右轉上建國高架
  橋，被告二人所駕駛之車輛在右轉上匝道之後，就開始蛇行，
  上了匝道要進入主要幹道時其因距離較遠就沒有看見被告二人
  所駕駛之車輛等語（見偵查卷宗第九十二頁、本院九十七年一
  月十六日審判筆錄）明確。現場目擊之證人甲○○於偵查及本
  院審理中證稱：當時該車在從忠孝東路上建國高架，一直到長
  春路的上方之間路段有蛇行、變換過幾次車道的情況，員警有
  拍打行李廂，但對方並無停車或減速，且當時旁邊沒有車輛，
  整個高架橋可以目測所及只有被告二人及其所駕駛之車，故並
  無要閃車才變換車道的情形等語（見偵查卷宗第一○二、一○
  三頁、本院九十七年一月十六日審判筆錄）在卷。又證人己○○確受有上開如事實欄所載之傷害，亦有馬偕紀念醫院九十六
  年九月十五日診斷證明書在卷可按（見偵查卷宗第四十頁）。
2.參之被告戊○○於警詢中稱：己○○攀附在該車擾流板上並拍
  打後車廂時其有叫被告丙○○停車，但被告丙○○並不理會（
  見偵查卷宗第十二頁）等語；於九十六年九月十八日偵查中供
  稱：因車牌是偷來的，所以警察攔檢時有告訴被告丙○○不要
  停車繼續往前開，其發現有人在後車廂後有叫被告丙○○停車
  ，但被告丙○○不予理會等語（見偵查卷宗第六十頁）；於本
  院九十六年九月十九日羈押訊問庭時供稱：在建國高架上時其
  車速比別人的車快（見本院九十六年度聲羈字第四○六號卷宗
  第八頁）等語；於九十六年十月五日偵查中以證人之身分證稱
  ：當時有警察敲車窗，有要被告丙○○趕快跑，也有要被告丙○○加速離開，在發現警察勾在後面後有要被告丙○○停車，
  但被告丙○○不停，一直開等語（見偵查卷宗第九十八頁）。
  被告丙○○於警詢中稱：當時渠駕車之時速約每小時一百公里
  （見偵查卷宗第二十四頁）；於九十六年九月十八日偵訊時以
  證人之身分證稱：由渠採油門及控制方向，被告戊○○要渠想
  辦法摔開警察，故渠將車速加快等語（見偵查卷宗第五十八、
  五十九頁）；於本院九十六年九月十九日羈押訊問庭時供稱：
  發現警員後，被告戊○○要渠趕快把警員甩掉，故渠一直往前
  開，在高架橋上以如此高速行駛，且知有人趴在車上，之所以
  不立即停車係因被告戊○○要渠趕快走等語（見本院九十六年
  度聲羈字第四○六號卷宗第六、八頁）；於九十六年十月五日
  偵訊時供稱：因為違規迴轉，看到警察作勢要渠等停車，渠問
  被告戊○○後，被告戊○○說車牌是偷來，要渠趕快跑，當時
  緊張踩油門加速離開，被告戊○○幫渠改為手排檔，讓車可以
  加速，由被告戊○○負責換檔，開上建國高架後，被告戊○○
  有告知說有警察勾在後車廂，被告戊○○要渠趕快跑，並要渠
  甩開警察，當時車子晃動由被告戊○○換檔，渠加速離開，但
  油門沒有踩到底等語（見偵查卷宗第九十七頁）。
3.被告戊○○雖辯稱：在高架橋上發現後車廂有員警時有叫被告
  丙○○停車，但被告丙○○不理會，其無殺人之動機及行為云
  云。被告丙○○亦辯稱：遇警攔檢時被告戊○○要渠趕快走，
  渠原先不知警察被卡在後車廂，是被告戊○○告知渠方知悉此
  情，但被告戊○○還是叫渠趕快走，那時候渠很專注在看前面
  ，沒有聽到警察拍打後車廂，並無直接要殺害被害人的動機及
  任何想法云云。然警員既係因煞車不及追撞而卡在前開車輛後
  車廂處，撞擊時當有相當之力道，復有警員趴臥於其上，致該
  車之重量加重，以一般人駕駛一般自用小客車之通常經驗觀之
  ，顯可知悉有人趴臥於後車廂處；且被告丙○○既可隨時自後
  照鏡觀看後方之狀況，非駕駛該車之被告戊○○亦可隨時回頭
  觀看後方，而均無礙於駕駛行為；況當時被告二人既係遭員警
  追逐而欲駕車離去，對於警員是否仍在後方追趕，其等究應加
  速離開或已擺脫員警之追逐，顯為其等關注之事項，焉有可能
  完全不觀看後方警員之追趕情形為何，足認被告二人顯然知悉
  後車廂有警員趴臥於其上無誤。再被告二人均為有駕駛經驗之
  駕駛人，若汽車駕駛人於道路上快速行駛，趴臥於後車廂上之
  警員極有可能因此駕駛行為而摔落，且有可能於掉落後遭受後
  方來車之碾壓，客觀上此駕駛行為顯足以對人之生命構成威脅
  ，並導致死亡結果之發生，被告二人對此不能謂無預見，而此
  結果之發生並不違背被告二人之本意，卻仍於上開時、地亟欲
  擺脫警員糾纏而以快速行駛之行為擬甩落警員，警員後因體力
  不堪負荷而甩落地面，並受有如事實欄所載之傷害，被告二人
  縱無殺人之直接故意，然其等實已有殺人之不確定故意（間接
  故意），甚為明確。參諸被告戊○○於警詢中亦稱：其認為人
  從一輛高速及蛇行之車輛摔落下來會受傷，且有可能造成一個
  人之死亡等語（見偵查卷宗第十三頁）；在偵查中稱：在建國
  高架橋上時速一百多公里人從車上摔下去會死等語（見偵查卷
  宗第六十一頁）；於本院羈押庭訊問時亦為相同之表示而稱車
  後面之人會因高速行駛不停車而造成生命危險（見本院九十六
  年度聲羈字第四○六號卷宗第八頁）等情。況衡之當時狀況，
  被告二人若無殺人之間接故意，當可隨時打方向燈於減速後在
  路旁臨時停車，讓趴臥在後車廂上之警員下車，又何庸一路快
  速行駛，若被告二人所稱在高架橋上無法臨時停車，那眾多於
  高架橋上行駛而發生事故或臨時有故障情事並須臨時處理之車
  輛，豈非均不得臨時停車？是被告二人上開所稱，均顯為卸責
  之詞，不足採信。
4.又被告戊○○雖辯稱當時並非其駕車，亦非其指使，其並未出
  手操作排檔桿云云，然當時下車親自竊取汽車牌照之人既為被
  告戊○○，於警員臨檢時，亦係被告戊○○要求被告丙○○速
  行離去，況被告戊○○亦坦認其於發現警員時並未為任何防止
  之行為等語（見本院九十六年度訴字第一六六七號卷宗第十一
  頁反面），本院綜以此情，認被告二人就此殺人未遂及妨害公
  務之犯行顯有犯意之聯絡，被告戊○○所辯此節，顯為卸責之
  詞，自不足採，被告二人確共犯此妨害公務及殺人未遂之犯行
  無訛。
(三)綜上，被告二人所犯上開各犯行均事證明確，犯行堪以認定，
  應予依法論科。
三、論罪科刑之法律適用：
(一)按殺人未遂與傷害之區別，應以加害人有無殺意為斷，以戕害
  他人生命之故意，著手於刺殺之實行而未發生死亡之結果，為
  殺人未遂；倘無使人喪失生命之故意，僅在使其身體、健康受
  到傷害，則為傷害罪，二罪皆發生傷害之結果，祗其主觀犯意
  及身體傷害程度不同而已（最高法院八十四年度臺上字第三一
  七九號裁判要旨參照）。查警員己○○於前開時、地因煞車不
  及撞擊被告二人所駕駛之上開汽車後保險桿而遭汽車擾流板勾
  住趴臥於後車廂上，被告二人所駕駛之上開車輛與警員所騎乘
  之機車既有撞擊之情，以當時情境，被告二人當無可能不知警
  員撞擊其等所駕駛之車輛之情，業如前述。再汽車駕駛人若於
  道路上快速行駛，趴臥於後車廂上之警員極有可能因此駕駛行
  為而摔落，且有可能於掉落後遭受後方來車之碾壓，若遭受傷
  害並可能導致死亡結果之發生，若非證人甲○○停車阻擋後方
  來車撞上警員己○○，將可能發生死亡之結果，而此結果之發
  生並不違背被告二人之本意，是被告二人於對此有預見及認識
  之情況下，確欲擺脫警員之糾纏而以快速行駛之行為欲甩落警
  員，被告二人顯係有殺人之不確定故意無訛。
(二)被告二人用以竊盜之前開螺絲起子，因被告戊○○於本院陳稱
  ：該螺絲起子為隨車附贈之維修工具，連同柄跟頭大約十五公
  分，頭是金屬材質，是十字螺絲起子，是雙面可換頭等語（見
  本院九十六年十一月二十六日準備程序筆錄、九十七年一月十
  六日審判筆錄），且該螺絲起子復可卸下原附於車輛上之汽車
  牌照，是該螺絲起子當為質硬之金屬製品，於客觀上顯已足傷
  害人之身體或危害人生命之安全而屬兇器之一種，殆無疑義。
  核被告二人所為，均係犯刑法第三百二十一條第一項第三款之
  攜帶兇器竊盜罪、同法第一百三十五條第一項之對於公務員依
  法執行職務時施強暴罪及同法第二百七十一條第二項、第一項
  之殺人未遂罪。起訴書雖認被告二人係涉犯刑法第三百二十條
  第一項之普通竊盜罪，然公訴人於九十七年一月十六日審判時
  業已當庭變更起訴法條為刑法第三百二十一條第一項第三款之
  加重竊盜罪，是本院自無庸再為法條之變更。其等就上開犯行
  有犯意聯絡及行為分擔，均為共同正犯。再其等所犯上開妨害
  公務、殺人未遂二罪，係以駕車快速拖行員警之強暴行為，同
  時侵害國家公權力作用及員警己○○之生命、健康等法益，為
  一行為觸犯數罪名之想像競合犯，應依刑法第五十五條之規定
  ，從一重依刑法第二百七十一條第二項、第一項之殺人未遂罪
  處斷。又其等已著手於上開殺人犯行之實行而未生證人己○○
  死亡之結果，為未遂犯，應依刑法第二十五條第二項規定，按
  既遂犯之刑度減輕之。又刑法第六十二條所謂未發覺之罪，凡
  不知有犯罪之事實，或雖知有犯罪事實，而不知犯罪人為何人
  者，均屬之（最高法院二十六年渝上字第一八三九號判例參照
  、八十年度臺上字第二四八一號裁判要旨均參照），查臺北市
  政府警察局大安分局偵查隊九十六年九月十八日十三時三十分
  許，接獲議員電話告知涉嫌殺警案犯嫌欲出面投案，遂於十四
  時許派員前往議員辦公室，始知悉被告丙○○涉案，有該局九
  十七年二月二十日北市警安分刑字第○九七三○四四四三○○
  號函在卷可按（見本院卷第一一五頁），證人丁○○於本院審
  理中亦證稱：當時是從該車的停車繳費紀錄去查，有查出被告
  戊○○，因為繳費的是被告戊○○，當時己○○有說當時是看
  到兩個人，除此之外沒有其他證據等語（見本院九十七年一月
  十六日審判筆錄），是被告丙○○於有偵查犯罪權限之人發現
  渠涉有本案妨害公務、殺人未遂犯行前，於九十六年九月十八
  日自首渠為本案妨害公務犯行之行為人，爰依法減輕其刑，並
  依法遞減之，又被告丙○○雖於偵訊及本院行準備程序及審理
  時否認犯罪，然此為渠訴訟上防禦權之合法行使，是並無礙於
  渠最初自首之效力，附此敘明。其等所犯加重竊盜罪與殺人未
  遂罪二罪間，犯意各別，罪名有異，應予分論併罰。
(三)爰審酌被告二人因恐員警發現其等竊盜之犯行，竟於警員攔檢
  時逕行加速駛離，繼而於警員勾趴臥在其等所駕駛之後車廂上
  後，快速駕車拖行員警，嚴重危害執法公務員之公權力行使，
  且無視他人之生命、身體法益，惡性重大，並審酌被告二人之
  品行，被告戊○○犯罪後已與證人乙○○達成和解，被告二人
  並與證人己○○達成和解，有和解書在卷可按（見本院九十六
  年度訴字第一六六七號卷宗第五十三至五十五、一二三頁）、
  犯罪之動機、目的、手段、犯罪後之態度等一切情狀，認公訴
  人於起訴書內所具體求處之有期徒刑十年，尚嫌過重，爰就其
  等所犯上開各罪各量處如主文所示之刑，並定其等應執行之刑
  。至供竊盜所用之螺絲起子一把，既無證據證明為被告二人所
  有，依法不宣告沒收，附此敘明。
據上論斷，應依刑事訴訟法第二百九十九條第一項前段，刑法第
二十八條、第三百二十一條第一項第三款、第一百三十五條第一
項、第二百七十一條第二項、第一項、第五十五條、第二十五條
第二項、第六十二條前段、第五十一條第五款，刑法施行法第一
條之一第一項、第二項前段，判決如主文。
本案經檢察官楊碧瑛到庭執行職務
中    華    民    國    97    年    4     月    9     日
                  刑事第七庭  審判長法  官  孫惠琳
                                    法  官  孫正華
                                    法  官  黃紹紘
以上正本證明與原本無異。
如不服本判決，應於判決送達後十日內，向本院提出上訴狀（應
抄附繕本）。告訴人或被害人如對於本判決不服者，應具備理由
請求檢察官上訴，其上訴期間之計算係以檢察官收受判決正本之
日期為準。
                                    書記官  陳靜君
中    華    民    國    97    年    4     月    10    日
附錄本案論罪科刑所犯法條全文
刑法第一百三十五條
對於公務員依法執行職務時，施強暴脅迫者，處三年以下有期徒
刑、拘役或三百元以下罰金。
意圖使公務員執行一定之職務或妨害其依法執行一定之職務或使
公務員辭職，而施強暴脅迫者，亦同。
犯前二項之罪，因而致公務員於死者，處無期徒刑或七年以上有
期徒刑；致重傷者，處三年以上十年以下有期徒刑。
刑法第二百七十一條
殺人者，處死刑、無期徒刑或十年以上有期徒刑。
前項之未遂犯罰之。
預備犯第一項之罪者，處二年以下有期徒刑。
刑法第三百二十一條
犯竊盜罪而有左列情形之一者，處六月以上五年以下有期徒刑：
一、於夜間侵入住宅或有人居住之建築物、船艦或隱匿其內而犯
    之者。
二、毀越門扇、牆垣或其他安全設備而犯之者。
三、攜帶兇器而犯之者。
四、結夥三人以上而犯之者。
五、乘火災、水災或其他災害之際而犯之者。
六、在車站或埠頭而犯之者。
前項之未遂犯罰之。


司法院資訊處製作；財團法人民間司法改革基金會備份。
